【裁判字號】    99,交聲,830
【裁判日期】    990303
【裁判案由】    聲明異議
【裁判全文】
臺灣臺中地方法院交通事件裁定        99年度交聲字第830 號
原處分機關  交通部公路總局臺中區監理所
異  議  人
即受處分人  甲○○
上列異議人因違反道路交通管理處罰條例案件，對於交通部公路
總局臺中區監理所民國99年1 月28日所為之裁決處分（原處分案
號：中監違字第裁60-HD0000000號），聲明異議，本院裁定如下
：
    主  文
原處分撤銷。
甲○○汽車所有人牌照破損，不報請公路主管機關補發、換發或
重新申請，處罰鍰新臺幣佰元。
    理  由
一、原處分意旨略以：異議人即受處分人甲○○所有之車牌號碼
    VTR-985 號輕型機車，於民國98年12月31日14時40分許，行
    經臺中縣大肚鄉○○路○ 段845 號巷口前，為員警攔檢，以
    其機車有「塗抹污損牌照」之違規事由，而依道路交通管理
    處罰條例第13條第1 款規定掣單舉發，異議人於期限內到案
    申訴，嗣經審認結果，仍認受處分人有前開違規事實，乃於
    99 年1月28日以中監違字第裁60-HD0000000號裁決書裁處罰
    鍰新臺幣（下同）3,000 元並責令換領牌照等語。
二、聲明異議意旨略以：本人所有車牌號碼VTR-985 號輕型機車
    ，於88年10月14日領牌，迄今已逾11載，歷經歲月洗禮，車
    牌模糊褪色在所難免，惟車牌確實無塗抹及污損之情事，車
    號亦可以肉眼辨認無誤，警方未查明即逕行開單，與事實不
    符，車牌懸掛於機車上，一般民眾除有車牌扭曲變形或其他
    需更換車牌之理由，一般皆須由監理所通知車牌更換，但本
    車牌無此情形，警方未經勸導說明即開單，實非能使受罰人
    接受此裁決，謹附車牌照片3 張，請求撤銷原處分等語。
三、按汽車行駛有損毀或變造汽車牌照、塗抹污損牌照，或以安
    裝其他器具之方式，使不能辨認其牌號者，處汽車所有人新
    台幣二千四百元以上四千八百元以下罰鍰，並責令申請換領
    牌照或改正；次按汽車行駛有牌照遺失或破損，不報請公路
    主管機關補發、換發或重新申請者，處汽車所有人新台幣三
    百元以上六百元以下罰鍰，並責令改正、補換牌照或禁止其
    行駛，道路交通管理處罰條例第13條第1 款、第14條第1 款
    分別定有明文。前開二規定，均係規範汽車牌照污損（或破
    損）之情形，所不同者，乃在於第13條第1 款所定「不能辨
    認其牌號」之原因，係出於故意以「毀損」、「變造」、「
    塗抹污損」、「安裝其他器具」等方式，致汽車牌號不能辨
    認，此種故意違規行為，通常具有積極逃免交通稽查或刑事
    偵查之目的，惡害較大裁罰較重；而第14條第1 款之「牌照
    破損」，則係牌照非因汽車所有人或駕駛人故意行為破損後
    （包括因行為人之「過失」或「自然因素」所肇致），延不
    申請換發，導致交通稽查困難之情形，惡害較小裁罰較輕。
    故遇有汽車牌照破損、不能辨識牌號之情形，應視該牌照破
    損不能辨識之結果是否為汽車所有人或駕駛人故意造成，分
    別適用不同規定，如無積極證據可認定汽車所有人或駕駛人
    有故意損毀、變造、塗抹污損汽車牌照之行為，僅能適用道
    路交通管理處罰條例第14條第1 款之規定，對於汽車所有人
    予以裁罰。
四、本件原處分機關認定案外人謝東鎮於98年12月31日14時40分
    許，騎乘受處分人所有車牌號碼VTR-985 號輕型機車，在臺
    中縣大肚鄉○○路○段854 巷口處，有「塗抹污損牌照」之
    情形，為臺中縣警察局烏日分局追分派出所依違反道路交通
    管理處罰條例第13條第1 款規定予以舉發等情，有臺中縣警
    察局98年12月31日中縣警交字第HD0000000 號舉發違反道路
    交通管理事件通知單影本及採證照片在卷可稽。且觀諸卷附
    採證照片顯示受處分人所有上開機車之車牌原屬綠底白字，
    惟其牌照上之白色底漆污損明顯，呈現不均勻斑駁狀，且該
    車牌文字及號碼之「VTR-」及「5 」等字體均已嚴重脫落，
    呈現與綠色底漆易於混淆而難以辨識，於通常情形騎乘於道
    路上已達使他人不易辨識之程度。又受處分人所有上開機車
    之車牌底漆污損及文字塗漆褪色情形，其顏色污染及褪色位
    置分散，呈不規則狀，當非所有人或使用人故意塗抹污損所
    致，且車牌因長期使用，導致白色底漆污染及文字號碼褪色
    ，亦非絕無可能。此外，復查無其他積極證據足資證明係汽
    車所有人或駕駛人之故意行為所造成，揆諸前揭說明，自難
    遽以認定受處分人有道路交通管理處罰條例第13條第1 款之
    違規行為。本件受處分人明知其所有上開機車之牌照破損，
    不報請公路主管機關補發、換發或重新申請，仍供案外人謝
    東鎮行駛，僅能依道路交通管理處罰條例第14條第1 款之規
    定予以裁罰。
五、綜上所述，原處分機關以受處分人故意塗抹污損其所有上開
    機車之牌照，依道路交通管理處罰條例第13條第1款規定裁
    處罰鍰新台幣三千元，尚有未合，自應由本院予以撤銷，另
    依同條例第14條第1款及道路交通管理事件統一裁罰基準表
    相關規定，裁處受處分人如主文所示之罰鍰。
據上論斷，應依道路交通管理處罰條例第87條第2 項，道路交通
案件處理辦法第20條，裁定如主文。
中    華    民    國    99    年    3     月    3     日
                  交通法庭      法  官  柯志民
上正本證明與原本無異。
如不服本裁定應於送達後五日內向本院提出抗告狀。
                                書記官  賴亮蓉
中    華    民    國    99    年    3     月    3     日

司法院資訊處製作；財團法人民間司法改革基金會備份。
